臺灣高等法院刑事判決　　　　　　 96年度上易字第2159號
上　訴　人　台灣桃園地方法院檢察署檢察官
被　　　告　甲　○
　　　　　　　　　　　弄10號1樓
上列上訴人因違反動產擔保交易法案件，不服台灣桃園地方法院
96年度易字第1002號，中華民國96年7月27日第一審判決（起訴
案號：台灣桃園地方法院檢察署96年度偵緝字第557號），提起
上訴，本院判決如下：
    主  文
上訴駁回。
    理  由
一、按刑事訴訟，採無訴即無裁判，學理上稱為不告不理原則。
    倘事實未經檢察官擇為訴訟客體提起公訴，法院自無審究之
    餘地。刑事訴訟法第267條固規定：「檢察官就犯罪事實一
    部起訴者，其效力及於全部。」係指起訴之部分與其他部分
    具有接續犯、繼續犯、集合犯等實質上一罪或想像競合犯及
    修正前連續犯、牽連犯等裁判上一罪關係，暨加重結果犯、
    結合犯等基本社會事實同一之情形。若無是類情形，法院不
    能逕行擴張起訴事實，變更起訴法條而為審判，否則即有同
    法第379條第12 款後段所定訴外裁判之違法。修正前動產擔
    保交易法第38條之犯罪構成要件：「動產擔保交易之債務人
    ，意圖不法之利益，將標的物遷移、出賣、出質、移轉、抵
    押或為其他處分，致生損害於債權人」，要與刑法第335條
    第1項所定：「意圖為自己或第三人之所有，而侵占自己持
    有他人之物」之普通侵占罪構成要件有別，上揭所稱「出賣
    」，係自賣方立場規範，尚與民法買賣注重所有權移轉之情
    形不同，易言之，行為人意圖不法利益，將動產擔保交易之
    標的物出賣，雖所有權依法無從移轉，然已足致債權人權益
    受損，斯乃課以刑責。惟若行無人係易持有為所有之意思，
    將占有之財物予以侵占入己，嗣將之出賣者，該出賣行為無
    非犯侵占罪行完成後之處分贓物行為，學理上稱為不罰之事
    後行為，是侵占罪與上揭違反動產擔保交易法罪名乃不能並
    存之二罪，既不具前揭裁判上一罪或實質上一罪關係，亦非
    屬同一之基本社會事實，且無特別法、普通法之法條競合關
    係。檢察官擇為起訴之客體，既為違反動產擔保交易法罪名
    ，法院即不能逕予變更審究其有無侵占犯行。
二、本件原判決以檢察官聲請簡易判決意旨略謂：被告甲○於民
    國90年7月31日，以動產擔保交易法附條件買賣方式，向台
    北縣中和市○○路○段28號之東元車業有限公司（下稱東元
    公司）購買車牌號碼AXF－818號重型機車1輛，為動產擔保
    交易之債務人，約定總價款為新台幣（下同）6萬360元，先
    給付頭期款3,000元，餘款分12期給付，應自同年8月30日起
    ，以每月30日為1期，每期給付4,780元，標的物存放地點為
    桃園縣桃園市○○路443號，在價金未付清前，該車所有權
    仍屬於東元公司，甲○不得任意遷移、出賣、出質、轉讓或
    為其他處分。詎甲○在取得該車後，自同年11月30日即第4
    期起即拒不付款，並意圖為自己不法之利益，於91年1月間
    將上開車輛出售予台南縣台南市○○路某不詳車行之人，致
    東元公司追索無著受有損害。因認被告涉犯動產擔保交易法
    第38條之罪嫌云云。惟查上揭違反動產擔保交易法罪規定，
    業經修正刪除，自96年7月13日起生效施行，是被告甲○犯
    罪後之法律已廢止其刑罰，爰改依通常程序，並不經言詞辯
    論，逕為免訴之諭知。經核於法並無不合。
三、檢察官上訴意旨略為：被告未還清欠款，告訴人東元公司仍
    保有車輛所有權，被告既擅將車出售，另涉犯刑法第335 條
    第1項之侵占罪嫌云云。揆諸前揭說明，經核所持法律見解
    及法條適用，容有誤會，應認其上訴為無理由，予以駁回，
    並不經言詞辯論為之。
據上論斷，應依刑事訴訟法第368條、第372條，判決如主文。
中　　華　　民　　國　　96　　年　　9 　　月　　14　　日
 　　　　　       刑事第十九庭　審判長法　官　尤豐彥
                                    　法　官　魏新國
                                    　法　官　洪昌宏
以上正本證明與原本無異。
不得上訴。
                                      書記官　王韻雅
中　　華　　民　　國　　96　　年　　9 　　月　　14　　日
